【裁判字號】    91,訴,2806
【裁判日期】    920806
【裁判案由】    偽造文書等
【裁判全文】
臺灣高雄地方法院刑事判決                        九十一年度訴字第二八六號
    公  訴  人  臺灣高雄地方法院檢察署檢察官
    被      告  丙○○
                甲○○
右列被告等因偽造文書等案件，經檢察官提起公訴（九十一年度偵字第一七三四二號
），本院判決如左：
    主  文
丙○○共同行使偽造私文書，足以生損害於他人，累犯，處有期徒刑拾月。中華電信
股份有限公司南高雄營運處行動電話業務（租用＼異動）申請書上偽造之「林佐鐘」
署名、印文各貳枚，及偽造之「林佐鐘」印章壹枚，均沒收之。
甲○○共同行使偽造私文書，足以生損害於他人，處有期徒刑肆月，如易科罰金，以
佰元折算壹日。緩刑貳年。中華電信股份有限公司南高雄營運處行動電話業務（租
用＼異動）申請書上偽造之「林佐鐘」署名、印文各貳枚，及偽造之「林佐鐘」印章
壹枚，均沒收之。
    事  實
一、丙○○前於民國八十六年間，因竊盜案件，經臺灣臺中地方法院於八十六年十月
    十四日，以八十六年度易字第六○四五號判處有期徒刑七月確定，並於八十九年
    一月十七日執行完畢。詎丙○○仍不知悔改，於九十年六月間之某日，在高雄市
    不詳之便利商店影印時，於店內影印機上拾獲林佐鐘遺失之國民身分證一枚，明
    知上開身分證係林佐鐘遺失之物，乃意圖為自己不法之所有，予以侵占入己後，
    以新台幣（下同）五百元之代價，委由甲○○持上開拾獲之林佐鐘身分證辦理行
    動電話門號搭配優惠價購買手機，甲○○為圖小利，應允丙○○之請託，遂與丙○○共同基於意圖為自己不法所有及行使偽造私文書等犯意之聯絡，先由丙○○
    於九十年六月二十九日在不詳地點，委由不知情之刻印業者，偽刻「林佐鐘」名
    義之印章一枚後，二人於同日共同前往位於高雄市新興區○○○路二三○號之「
    中華電信股份有限公司南高雄營運處」（下稱中華電信公司），由甲○○持上開
    「林佐鐘」之身分證連同偽造之「林佐鐘」印章，向不知情之店員乙○○佯稱其
    係受林佐鐘本人委託代為申請行動電話門號，並將林佐鐘之基本資料填載於中華
    電信股份有限公司南高雄營運處行動電話業務（租用＼異動）申請書（下稱申請
    書）上後，將該申請書持至店外，由在外等候之丙○○接續於申請書上之「新客
    戶簽章欄」及「委託人簽章欄」上偽造「林佐鐘」署名、印文各二枚，甲○○即
    將上開申請書持交予乙○○而行使之，藉此冒名申辦0000000000號之
    行動電話門號，及以一千八百八十元優惠價搭配購買摩托羅拉牌Ｐ七六八九型號
    之行動電話機一具，致使中華電信公司陷於錯誤，以為係「林佐鐘」本人申請前
    開行動電話門號，乃准許提供該門號供申請人使用，並交付甲○○該行動電話門
    號ＳＩＭ卡（行動電話用戶識別卡）一張及行動電話機一具，足生損害於林佐鐘
    及中華電信公司對行動電話用話人管理之正確性。丙○○、甲○○於取得上開行
    動電話門號ＳＩＭ卡後，旋將該ＳＩＭ卡丟棄，並持該優惠價購得之行動電話機
    至不詳之通信行變賣得款二千五百元，由甲○○分得五百元，餘歸丙○○所有，
    嗣因該張ＳＩＭ卡遭不詳人士拾獲並撥打，而為警循線查獲，始悉上情。
二、案經高雄市政府警察局苓雅分局報告臺灣高雄地方法院檢察署檢察官偵查起訴。
    理  由
一、訊據被告丙○○對於右揭時、地拾獲林佐鐘之身份證一枚，而予侵占入己後，連
    同其偽刻之「林佐鐘」名義印章，與被告甲○○持赴「中華電信公司」申辦右開
    之行動電話門號，並接續於申請書上偽造「林佐鐘」之署名、印文，取得ＳＩＭ
    卡一張等情，均坦承不諱；被告甲○○固坦承有於右揭時、地與被告丙○○持林
    佐鐘之身分證至「中華電信公司」申辦行動電話門號，並取得ＳＩＭ卡一張之事
    實，惟矢口否認有何詐欺及行使偽造私文書之犯行，辯稱：被告丙○○當日持林
    佐鐘之身分證對伊說，林佐鐘積欠被告丙○○款項，已徵得林佐鐘同意以林佐鐘
    名義申辦手機後予以變賣抵債，伊始持林佐鐘身分證去辦理門號，並不知該身分
    證係被告丙○○所拾獲，亦無詐欺、偽造文書之故意云云。經查：
（一）證人林佐鐘於本院證稱：「去年（九十年）六月底遺失身分證」、「（問：有
      無去過中華電信申請0000000000號行動電話？）沒有」、「（提示
      申請書，問：上面資料及簽章是否你的？）都不是我的」等語，核與被告丙○○於本院供稱：「（問：『林佐鐘』身分證如何而來？）是因為在案發前幾天
      ，我在超商影印資料時，其他客人影印遺留的」等語相符，足認被告丙○○自
      白稱其拾獲林佐鐘之身分證後予以侵占入己，亦無徵得證人林佐鐘同意即持該
      身分證申辦行動電話門號等語，應信與事實相符，堪可採信。
（二）被告丙○○於九十年六月二十九日，委請不知情之刻印業者偽刻「林佐鐘」名
      義之印章一枚，嗣由甲○○於同日持「林佐鐘」身分證，向乙○○佯稱係受林
      佐鐘委託代為申請行動電話門號，並在申請書上填寫「林佐鐘」之基本資料後
      ，由在店外等候之被告丙○○接續於申請書上之「新客戶簽章欄」及「委託人
      簽章欄」上偽造「林佐鐘」署名、印文各二枚後，持向乙○○行使，並取得Ｓ
      ＩＭ卡一張之事實，業據被告丙○○於本院供稱：「（問：林佐鐘的印章如何
      而來？）我在九十年六月二十九日，在中華電信南高雄營運處附近找到刻印章
      店，叫人刻的」、「當時是被告甲○○進入辦理（手機門號），我當時人在外
      面等候」、「『林佐鐘』的簽署是我寫的，委託書上的『林佐鐘』也是我寫的
      ，其他是被告甲○○寫的」等語，及被告甲○○於本院供承：「當時是我進去
      辦的，是被告丙○○叫我去辦的」、「（問：林佐鐘的身分證是誰給你的？）
      被告丙○○給我的」、「（問：為何進入辦理門號，先進入後又出來？）因為
      沒有林佐鐘親自簽名，所以拿出來交給被告丙○○簽名」等語，互核一致，復
      有申請書、林佐鐘身分證正、反面影本各一紙附卷可稽，應堪認定。
（三）證人即受理本件行動電話申請案之中華電信公司員工乙○○於本院證稱：「是
      甲○○進入拿林佐鐘的身分證正本與他本人的身分證，代理林佐鐘申請的，受
      託人要蓋手印，也要蓋委託人的章」等語，衡之被告甲○○於本院供稱：「辦
      完後他（被告丙○○）有給我五百元」、「（問：為何進入辦理門號，先進入
      後又出來？）因為沒有林佐鐘親自簽名，所以拿出來交給被告丙○○簽名」等
      語，及被告丙○○於本院供稱：「（問：你在外面，為何你會寫下『林佐鐘』
      ？是被告甲○○拿出來給我寫的」等語，足認被告甲○○進入中華電信公司申
      辦行動電話門號之同時，被告丙○○亦在現場店外，且被告甲○○確有向被告
      丙○○取得五百元之代價。衡情，倘如被告甲○○所辯稱因被告丙○○告稱證
      人林佐鐘欠他款項，而同意以林佐鐘名義申請之手機變賣償債，伊始受託代辦
      申請手續等語屬實，則被告丙○○既已在中華電信公司門口，當可自行進入辦
      理門號、手機，何須另支付五百元報酬委由被告甲○○代為辦理？顯見被告甲○○上開所辯，與常情有違，益足證被告甲○○對於申辦上開行動電話門號，
      乃未經林佐鐘同意而冒名申請之事實，應有明確之認識。
（四）至被告甲○○辯稱：被告丙○○當日持林佐鐘之身分證對伊說，林佐鐘積欠被
      告丙○○款項，故林佐鐘同意以其名義辦理手機後予以變賣抵債，伊不知該身
      分證係被告丙○○所拾獲，並無詐欺、偽造文書之故意云云。惟查：(1)被告丙○○於本院供稱：「（問：有無向被告甲○○說林佐鐘身分證是怎麼來的？）
      我有說身分證是撿來的，但是沒有說是在哪撿來的。我對他說看他敢不敢拿身
      分證去辦手機，去賣錢」等語，是被告甲○○辯稱伊不知林佐鐘身分證係被告
      劉家拾獲云云，可信度已不高；(2)參酌被告甲○○於警詢時自承稱：「（問：
      該門號之申請時，你與小高（被告丙○○）有無一同前往中華電信公司？）有
      ，他在門口不敢過來一同申請」、「他（被告丙○○）以新台幣五百元的代價
      叫我去申請，並教我一些說詞以規避受理人員的詢問」等語，衡情，倘若被告
      丙○○係徵得證人林佐鐘之同意代辦行動電話及門號，被告丙○○豈有不敢進
      入店內共同申辦之理？另被告甲○○如係合法申請，其於申辦門號時，又何須
      由被告丙○○提示應如何規避承辦人員之詢問？是由上情，均足證被告甲○○
      前開辯詞，顯與常情有違，不足採信。
（四）綜上所述，本件事證明確，被告二人犯行，均堪認定。
二、按行動電話ＳＩＭ卡，係一片晶體，為有體物，係行動電話之鑰匙，具有一定之
    財產價值。故核：(1)被告丙○○拾獲林佐鐘之身分證後，予以侵占入已之所為，
    係犯刑法第三百三十七條之侵占遺失物罪；(2)被告丙○○、甲○○委由刻印店偽
    刻「林佐鐘」之印章，由被告丙○○接續於申請書上偽造「林佐鐘」之署名、印
    文，再由被告甲○○持向乙○○申請行動電話門號，使中華電信公司陷於錯誤，
    而同意提供門號供使用後，並交付ＳＩＭ卡一張之所為，係犯第二百十七條第一
    項之偽造印章、印文、署押罪、第二百十六條、第二百十條之行使偽造私文書罪
    ，及第三百三十九條第一項之詐欺取財罪。被告等委由不知情之刻印業者偽造「
    林佐鐘」印章，為間接正犯。被告二人就上開偽造印章、印文、署押罪、行使偽
    造私文書罪，及詐欺取財罪間，有犯意之聯絡及行為之分擔，為共同正犯。又被
    告等偽造印章之行為，為偽造印文之階段行為，不另論罪。被告等接續於申請書
    上偽造「林佐鐘」署名、印文之行為，係基於一個偽造私文書之犯意為之，以達
    成其同一犯罪各個舉動之接續行為，屬單純一罪。被告二人於申請書上偽造「林
    佐鐘」名義之署名、印文之行為，均係偽造私文書之階段行為，而被告二人偽造
    私文書後復持以行使，其偽造私文書之低度行為，為行使之高度行為所吸收，亦
    均不另論罪。被告丙○○所犯侵占遺失物罪、行使偽造私文書罪，及詐欺取財罪
    間，被告甲○○所犯行使偽造私文書罪及詐欺取財罪間，均有方法、目的之牽連
    關係，依刑法第五十五條之規定，均從較重之行使偽造私書罪處斷。公訴人雖未
    對被告丙○○侵占遺失物罪之部分提起公訴，惟被告丙○○侵占遺失物之犯行，
    與其所涉犯之行使偽造私文書罪及詐欺取財罪間，有牽連犯裁判上一罪之關係，
    業如前述，本院自得併予審理。又被告丙○○前於八十六年間，因竊盜案件，經
    臺灣臺中地方法院於八十六年十月十四日，以八十六年度易字第六○四五號判處
    有期徒刑七月確定，並於八十九年一月十七日執行完畢，有臺灣高等法院被告全
    國前案紀錄表在卷足憑，其於五年內再犯有期徒刑以上之本罪，為累犯，依刑法
    第四十七條之規定，加重其刑，並依法遞加之。爰審酌被告丙○○拾獲他人之身
    分證後，竟侵占入己，且與被告甲○○冒用他人名義，向電信公司申請行動電話
    門號，足生損害於林佐鐘本人及中華電信公司，惟念及被告丙○○犯後坦承犯行
    、被告甲○○為圖五百元之小利，而受被告丙○○之請託參與本件犯行等一切情
    狀，各量處如主文所示之刑，並就被告甲○○部分，併予諭知易科罰金之折算標
    準。末查，被告甲○○前未曾受有期徒刑以上刑之宣告，有臺灣高等法院被告全
    國前案紀錄表在卷可憑，其因一時失慮，偶罹刑典，經此偵審程序，應知所警惕
    而無再犯之虞，本院因認對其所宣告之刑，以暫不執行為當，併予宣告緩刑二年
    ，用啟自新。
三、至中華電信股份有限公司南高雄營運處行動電話業務（租用＼異動）申請書上偽
    造之「林佐鐘」署名、印文各二枚，及偽造之「林佐鐘」印章一枚，雖未扣案，
    惟無證據證明業已滅失，均依刑法第二百十九條之規定，不問屬於犯人與否，併
    予宣告沒收之；另偽造之行動電話申請書一紙、被告二人冒林佐鐘名義詐得之Ｓ
    ＩＭ卡一張，及「林佐鐘」之身分證一枚，雖均係被告供本件犯罪所用或所得之
    物，惟分別係中華電信公司及林佐鐘所有，爰不予以宣告沒收，附此敘明。
據上論斷，應依刑事訴訟法第二百九十九條第一項前段，刑法第二十八條、第二百十
六條、第二百十條、第三百三十七條、第三百三十九條第一項、第五十五條、第四十
七條、第七十四條第一款、第二百十九條，罰金罰鍰提高標準條例第一條前段、第二
條，判決如主文。
本案經檢察官井天博到庭執行職務。
中      華      民      國    九十二    年      八      月      六      日
                                    臺灣高雄地方法院刑事第二庭
                                        審判長法  官  莊崑山
                                              法  官  孫啟強
                                              法  官  曾鴻文
右正本證明與原本無異。
如不服本判決，應於判決送達後十日內，向本院提出上訴狀。
                                              書記官    王高山
中    華    民    國      九十二      年      八      月      八      日


司法院資訊處製作；財團法人民間司法改革基金會備份。
